# R 시작하기 {#sec-R-start}

## 연습문제 {.unnumbered}

1. 숫자형 벡터를 만들고, 벡터 연산을 실행해 보자. 

     1\)\   다음의 자료를 벡터 `x`에 입력하라. 

          17  16  20  24  22  15  21

     2\)\   다음의 자료를 벡터 `y`에 입력하라.

          10.4  5.6   3.1   6.4   9.6   7.8   12.1  

     3\)\   두 벡터의 평균과 표준편차를 함수 `mean()`과 `sd()`를 사용해서 계산하라. 
    
     4\)\   두 벡터 `x`와 `y`의 더하기(`x`+`y`), 빼기(`x`-`y`), 곱하기(`x`*`y`), 나누기(`x`/`y`)를 실시하고, 그 결과로 만들어진 벡터의 평균과 표준편차를 계산하라.
    
2. 다음의 숫자형 벡터를 만들어 보자.

    1\)\    -5      -4      -3     $\ldots$    3     4     5
    
    2\)\    5       4         3         $\ldots$         -3         -4         -5
    
    3\)\   1         3         5         7         9         2         4         6         8
    
    4\)\    1         2         2         3         3         3         4        4         4         4   
    
    5\)\    1         2         3         1        2         3         1         2         3 
    
3. 다음의 문자형 벡터를 만들어 보자. 

    1\)\  "a"        "a"         "b"         "b"         "b" 
    
    2\)\   "a1"        "a2"        "a3"        "a4"        "a5" 
    
    3\)\   "aa"        "ba"        "ca"        "ab"        "bb"        "cb"        "ac"        "bc"   "cc"       


4. 벡터 `letters`는 영문 소문자로 이루어져 있는 문자형 벡터이다. 벡터 `letters`를 이용해서 다음의 벡터 `a1`을 만들어 보자. 
   
```{r}
#| echo: false
a1 <- paste(letters, 1:length(letters))
```

```{r}
a1
```

5. 벡터 `a1`은 영문자와 숫자 사이에 빈칸이 있다. 다음과 같이 영문자와 숫자 사이에 빈칸이 없는 벡터 `a2`를 벡터 `letters`를 이용해서 만들어 보자. 
    
```{r}
#| echo: false
a2 <- paste0(letters, 1:length(letters))
```

```{r}
a2
```


6. R을 실행하게 되면 많은 수의 객체들이 만들어진다. 

    1\)\   작업공간이란 무엇을 의미하는 것이며, 세션이 진행 중에는 어디에 임시로 저장되어 있는가?
    
    2\)\   작업공간을 저장하면 만들어지는 파일은 무엇이며, 어디에 저장되는가?
    
    3\)\   작업공간을 저장하는 것이 좋지 않다고 하는 이유는 무엇인가?
    
    4\)\   작업 종류별로 자료 및 프로그램 등을 분리해서 저장하고자 할 때 가장 좋은 방식은 무엇인지 구체적으로 설명하라. 


7. 패키지는 사용자가 작성한 함수 및 자료들을 모아 놓은 것을 말한다.

    1\)\   패키지는 세 가지 종류로 구분해서 볼 수 있는데, 이것들의 특성 및 차이점을 설명하라. 
    
    2\)\   패키지 `tidyverse`를 설치해 보자. 패키지 `tidyverse`는 1)번에서 구분한 세 가지 패키지의 종류 중 어떤 것에 해당하는가?
    
    3\)\   특정 패키지로 R로 불러올 때 사용하는 함수는 무엇이며, 그 함수를 `tidyverse`에 적용하면 어떤 패키지를 불러올 수 있는가?





